【裁判字號】    98,交抗,392
【裁判日期】    980423
【裁判案由】    聲明異議
【裁判全文】
臺灣高等法院臺中分院刑事裁定         98年度交抗字第392號
抗  告  人
即  受處人  甲○○
上列抗告人因違反道路交通管理處罰條例案件，不服臺灣南投地
方法院，中華民國98年3月18日所為裁定（98年度審交聲字第66
、69、70號），提起抗告，本院裁定如下：
    主  文
抗告駁回。
    理  由
一、本件經本院審理結果，認第一審裁定並無不當，應予維持，
    並引用第一審裁定記載之理由（如附件）。
二、抗告意旨略以：(一)本件處罰案件原舉發單位以接獲民眾檢舉
    提供經編輯之錄影光碟連續舉發，故舉發單位無能力當場親
    見違規行為，亦無法由員警以科學儀器錄影採證，原裁定認
    本件係「經科學儀器錄影採證」、「有經舉發單位到場查證
    」等情，均為錯誤。(二)道路交通管理處罰條例第7之2條所指
    科學儀器採證，係指公設之監視錄影、照相器材，民眾自拍
    之影像不符上項規定，據以製開舉發顯有違誤。(三)民眾提供
    之影像跳轉、剪接等之編輯，難保紀錄之日期經提供者自由
    設定，此疑慮為舉發單位所無法排除。(四)此檢舉案顯微挾怨
    報復，意欲騷擾處分人並另其支付高額損失。舉發單位以一
    張光碟資料，未求證資料之可靠性，亦未徵詢被檢舉人陳述
    ，連開32張舉發通知單，處置顯然失當。為此提起抗告，請
    求撤銷原裁定云云。
三、經查：
（一）按雙黃實線設於路段中，用以分隔對向車道，並雙向禁止
      超車、跨越或迴轉；分向限制線，用以劃分路面成雙向車
      道，禁止車輛跨越行駛，並不得迴轉，該標線為雙黃實線
      ，道路交通標誌標線號誌設置規則第149條第1項第1款第8
      目、第165條第1項及第2項定有明文。次按道路交通管理
      處罰條例第7條之1規定：「對於違反本條例之行為，民眾
      得敘明違規事實或檢具違規證據資料，向公路主管或警察
      機關檢舉，經查證屬實者，應即舉發。」是對於違反道路
      交通管理處罰條例之行為，民眾即得敘明違規事實或檢具
      證據資料，向警察機關檢舉，經查證屬實後，警察機關亦
      得舉發，不限於同法第7條之2規定得對汽車駕駛人逕行舉
      發之情形，合先敘明。
（二）本件抗告人即受處分人甲○○所有之車牌號碼5977－UF號
      自用小客貨車，分別於民國97年10月6日16時1分、同年月
      15日12時52分及同年月17日12時43分許，於南投縣草屯鎮
      ○○路○段166號前，因有「在劃有禁止超車線路段迴車」
      之違規，經民眾具名檢具蒐證光碟檢舉後，由南投縣政府
      警察局草屯分局中正派出所（下簡稱為原舉發單位）員警
      查證上開蒐證光碟屬實後，分別逕行舉發，原處分機關並
      因此依據抗告人違規事實依法裁決，有舉發單位所製之投
      警交字第JC0000000號、第JC0000000號、第JC0000000號
      舉發通知單及原處分機關投監四字第裁65－JC0000000號
      、第JC0000000號、第JC0000000號裁決書各一份等在卷可
      稽。抗告人雖認前開舉發之採證方式不當因而提起聲明異
      議，惟就其上開違規事實並不否認，甚更稱其所為違規事
      由均屬同性質違規，請求併案裁罰，足見抗告人前開違規
      行為，應甚明確，堪予認定。
（三）又對於違反道路交通管理處罰條例之行為，警察機關得依
      民眾檢舉而舉發，此觀前開道路交通管理處罰條例第7條
      之1之規定自明，是本件檢舉人對抗告人之違規行為予以
      錄影檢舉，自屬合法行為；又民眾檢舉違規，若已提供科
      學儀器取得之證據資料以查證其真偽，其舉證責任已盡，
      是本件舉發機關依民眾檢舉蒐證光碟而舉發之作法，並無
      不當。況遍觀全卷，並無任何資料顯示本件檢舉蒐證光碟
      有何造假不實之處，抗告人以其個人主觀臆測，空言指摘
      該錄影光碟不足採證，實無足採。本件依檢舉人所檢附之
      蒐證光碟，已足以明確認定抗告人確有上開違規之事實。
      從而，原審認原處分機關依據道路交通管理處罰條例第49
      條第2款、第63條第1項第1款規定，分別裁處異議人罰鍰9
      百元，並分別記違規點數1點，核無違誤，而駁回異議人
      之異議，經核並無不合，抗告人猶執前詞，空言指摘原裁
      定不當，為無理由，應予駁回。
四、據上論結，應依道路交通案件處理辦法第26條，刑事訴訟法
    第412條，裁定如主文。
中    華    民    國    98    年    4  月     23      日
            刑事刑十一庭  審判長法  官  陳  朱  貴
                                法  官  何  志  通
                                法  官  郭  同  奇
以上正本證明與原本無異。
不得再抗告。
                                書記官  康  孝  慈
中    華    民    國    98    年    4     月    23    日


司法院資訊處製作；財團法人民間司法改革基金會備份。
